【裁判字號】    94,訴,293
【裁判日期】    950420
【裁判案由】    贈與稅
【裁判全文】
高雄高等行政法院判決
                                     94年度訴字第00293號
                                     94年度訴字第00294號
                              .
原      告  甲○○
訴訟代理人  庚○○
            陳啟舜律師
被      告  財政部臺灣省南區國稅局
代  表  人  乙○○局長
訴訟代理人  戊○○
            己○○
上列當事人間因贈與稅事件，原告不服財政部中華民國94年2月2
5日台財訴字第09300597940號、中華民國94年2月25日台財訴字
第09413002630號訴願決定，分別提起行政訴訟。本院合併判決
如下：
    主  文
原告之訴駁回。
訴訟費用由原告負擔。
    事  實
甲、事實概要：
    緣原告於民國（下同）(1)89年7月13日(2)90年3月27日及同年
    5月17日自其聯邦商業銀行板橋分行存款帳戶提領新台幣（
    下同）(1)7,365,000元(2)2,000,000元及29,100,000元，匯至
    其妹丙○○花旗銀行板橋分行第0000000號、聯邦商業銀行
    板橋分行第0000000號存款帳戶，涉有贈與情事，惟並未依
    限辦理贈與稅申報，經財政部賦稅署查獲，通報被告審理，
    被告審理結果認原告確有贈與事實，乃核定贈與稅總額為(1)
    7,365,000元(2)31,100,000元，贈與淨額為(1)6,365,000元(2)
    30,100,000元，應納稅額為(1)783,650元(2)8,357,000元。除
    補徵稅額外，並依遺產及贈與稅法第44條規定，按核定應納
    稅額處1倍罰鍰計(1)783,600元（計至百元止）(2)8,357,000
    元。原告均表不服，分別申請復查，未獲變更；各自提起訴
    願，亦均遭決定駁回；遂提起本件行政訴訟（即本院(1)94年
    度訴字第293號(2)94年度訴字第294號）。
乙、兩造之聲明：
一、原告聲明求為判決：鈞院94年度訴字第293號、第294號：
  (一)訴願決定及原處分（含復查決定）均撤銷。
  (二)訴訟費用由被告負擔。
二、被告聲明求為判決：鈞院94年度訴字第293號、第294號：
  (一)原告之訴駁回。
  (二)訴訟費用由原告負擔。
丙、兩造訴辯意旨：
一、原告起訴意旨略謂：
    原告於(1)89年7月13日(2)90年3月27日及同年5月17日之前，
    即由訴外人即原告胞妹丙○○借用其名義於聯邦商業銀行板
    橋分行開立第0000000號存款帳戶供日常提存運用，原告均
    不參與提存行為，只允受託開戶供訴外人丙○○使用，存摺
    、印章均由訴外人丙○○親自控管，日常提存與銀行往來均
    有該銀行職員登錄及訴外人丙○○親筆填立存款領款記錄可
    稽，且有聯邦商業銀行職員可證。嗣訴外人丙○○分別於(1)
    89年7月13日(2)90年3月27日及同年5月17日利用原告聯邦商
    業銀行板橋分行第0000000號存款帳戶提領(1)7,365,000元(2)
    2,000,000元及29,100,000元匯至其聯邦商業銀行板橋分行
    第0000000號、花旗銀行板橋分行第0000000號存款帳戶之資
    金流向，確實為訴外人丙○○借用原告人頭戶零存整領之事
    實，原告絕無贈與行為。
二、被告答辯意旨略謂：
  (一)按「凡經常居住中華民國境內之中華民國國民，就其在中華
    民國境內或境外之財產為贈與者，應依本法規定，課徵贈與
    稅。」「本法稱財產，指動產、不動產及其他一切有財產價
    值之權利。」「本法稱贈與，指財產所有人以自己之財產無
    償給予他人，經他人允受而生效力之行為。」為遺產及贈與
    稅法第3條第1項及第4條第1項、第2項所明定。次按「動產
    所有權之歸屬，原以占有為要件，此項存款既係被繼承人之
    名義存入，其物權為存款人所有，在未提領以前，不能指為
    他人所有，否則權利義務之主體無從確定，物權陷於紊亂。
    」最高行政法院62年判字第127號著有判例。復按「納稅義
    務人以現金轉存其親屬名下，如經查明確屬無償贈與，應依
    遺產及贈與稅法第4條規定核課贈與稅。」為財政部84年6月
    20日台財稅字第841630947號函所釋示。
  (二)查原告於(1)89年7月13日(2)90年3月27日及90年5月17日自其
    聯邦商業銀行板橋分行第0000000號存款帳戶提領(1)7,365,0
    00元(2)2,000,000元及29,100,000元，匯至其妹丙○○花旗
    銀行板橋分行第0000000號、聯邦商業銀行板橋分行第00000
    00號存款帳戶，未依限辦理贈與稅申報，經財政部賦稅署查
    獲，通報被告審理，被告乃依首揭規定，核定贈與總額(1)7,
    365,000元(2)31,100,000元。原告復查程序中主張，80年間
    其妹因業務繁忙且資金流量大，為保資金安全，避免外界覬
    覦，產生無謂困擾，遂要求原告提供銀行戶頭，借用原告名
    義作資金往來，因戶頭內之資金全部均為其妹自有資金，故
    存摺及印章均交予其妹親自控管，期間所產生之所得稅等相
    關稅金，則由其妹代為處理申報，原告並不參與過問該戶頭
    內之資金運用，近年來因政府媒體不斷宣導不要將戶頭借與
    他人使用，故原告與其妹均同意將其資金全部領回，上述資
    金均原屬其妹所有，原告於80年間並無相當之所得來源，如
    何有該筆資金之能力云云，惟查，上開主張與其妹丙○○之
    委託人劉水木於財政部賦稅署第五組92年10月22日談話紀錄
    ：「．．．丙○○是家庭主婦，並未上班或從事生意活動．
    ．．」等情不符，且被告以93年8月5日南區國稅法一字第09
    30105673號函請原告提示訴外人丙○○借用其帳戶之相關存
    入資金證明文件供核，原告雖提示其本人及訴外人丙○○存
    摺存款及定期存款資料供佐證，惟查上開資料並無訴外人丙
    ○○將資金存入原告帳戶之流程，未能證明訴外人丙○○有
    借用原告帳戶之事實。按「當事人主張事實須負舉證責任倘
    其所提出之證據不足為主張事實之證明自不能認其主張之事
    實為真實。」最高行政法院36年判字第16號著有判例，原告
    既不能就其主張提出證據，參諸上開判例意旨，自不能認其
    主張之事實為真實，被告依首揭規定，核定贈與總額(1)7,36
    5,000元(2)31,100,000元，並依贈與及遺產稅法第44條規定
    處以1倍罰鍰，並無不合。
    理  由
壹、程序部分：
    按「分別提起之數宗訴訟係基於同一或同種類之事實上或法
    律上之原因者，行政法院得命合併辯論。命合併辯論之數宗
    訴訟，得合併裁判之。」行政訴訟法第127條定有明文。查
    兩造間94年度訴字第293號、第294號贈與稅事件，係原告不
    服被告對其89年度、90年度補徵贈與稅額外，並依遺產及贈
    與稅法第44條規定，裁處罰鍰，所提起之訴訟，顯係基於同
    種類之事實及法律上原因，爰予命合併辯論及判決，合先敘
    明。
貳、實體部分：
一、按「凡經常居住中華民國境內之中華民國國民，就其在中華
    民國境內或境外之財產為贈與者，應依本法規定，課徵贈與
    稅。」「本法稱財產，指動產、不動產及其他一切有財產價
    值之權利。本法稱贈與，指財產所有人以自己之財產無償給
    與他人，經他人允受而生效力之行為。」「除第20條所規定
    之贈與外，贈與人在一年內贈與他人之財產總值超過贈與稅
    免稅額時，應於超過免稅額之贈與行為發生後30日內，向主
    管稽徵機關依本法規定辦理贈與稅申報。」「納稅義務人違
    反第23條或第24條之規定，未依限辦理遺產稅或贈與稅申報
    者，按核定應納稅額加處1倍至2倍之罰鍰；其無應納稅額者
    ，處以9百元之罰鍰。」行為時遺產及贈與稅法第3條第1項
    、第4條第1項、第2項、第24條第1項、第44條定有明文。
二、經查，原告於(1)89年7月13日(2)90年3月27日及5月17日自聯
    邦商業銀行板橋分行存款帳戶提領(1)7,365,000元(2)2,000,0
    00元及29,100,000元，匯至其妹丙○○花旗銀行板橋分行第
    0000000號、聯邦商業銀行板橋分行第0000000號存款帳戶，
    涉有贈與情事，惟並未依限辦理贈與稅申報，經財政部賦稅
    署查獲，通報被告審理，被告審理結果認原告確有贈與事實
    ，乃核定贈與稅總額為(1)7,365,000元(2)31,100,000元，贈
    與淨額為(1)6,365,000元(2)30,100,000元，應納稅額為(1)783
    ,650 元(2)8,357,000元。除補徵稅額外，並依遺產及贈與稅
    法第44條規定，按核定應納稅額處1倍罰鍰計(1)783,600元(2)
    8,357,000元（均計至百元止）之事實，有原告之聯邦商業
    銀行板橋分行第0000000號存摺存款明細分類帳、丙○○花
    旗「貴賓銀行」綜合月結單、被告93年度財贈與字第670920
    00599號、00000000000號處分書、核定通知書、罰鍰繳款書
    等附於原處分卷可稽，且經兩造各自陳明在卷，洵堪信實。
三、原告所爭執者厥為：原告名下聯邦商業銀行板橋分行第0000
    000號存款帳戶，乃原告借給其胞妹丙○○供日常提存運用
    使用，原告均不參與，只允受託開戶供丙○○使用，存摺印
    章均由丙○○親自控管。而丙○○分別於(1)89年7月13日(2)9
    0年3月27日及同年5月17日利用前開原告聯邦商業銀行板橋
    分行第0000000號存款帳戶提領(1)7,365,000元(2)2,000,000
    元及29,100,000元後，匯至丙○○花旗銀行板橋分行第0000
    000號存款帳戶及聯邦商業銀行板橋分行第0000000號存款帳
    戶之資金流向，確實為丙○○借用原告人頭戶零存整領，原
    告絕無贈與行為云云。惟查：
  (一)按稅務訴訟之舉證責任分配理論與一般行政訴訟相同，即主
    張權利或權限之人，於有疑義時除法律另有規定外，應就權
    利發生事實負舉證責任，而否認權利或權限之人或主張相反
    權利之人，對權利之障礙或是消滅、抑制之事實，負舉證責
    任，此觀行政訴訟法第136條準用民事訴訟法第277條之規定
    自明。至行政訴訟法第133條規定法院於撤銷訴訟應依職權
    調查證據，僅使法院於裁判時，作為裁判基礎之資料不受當
    事人主張之拘束，並得就依職權調查所得之資料，經辯論後
    ，採為判決基礎，惟當事人之舉證責任並不能因法院採職權
    調查證據而免除。又稅捐法律關係，乃是依稅捐法之規定，
    大量且反覆成立之關係，具有其特殊性，稅捐稽徵機關並未
    直接參與當事人間私經濟活動，其能掌握之資料自不若當事
    人，是稅捐稽徵機關如已提出相當事證，客觀上已足能證明
    當事人之經濟活動，即難謂未盡舉證責任（最高行政法院93
    年度判字第1607號判決參照）。本件原告如上所述，既分別
    於(1)89年7月13日(2)90年3月27日及同年5月17日自聯邦商業
    銀行板橋分行第0000000號存款帳戶提領(1)7,3 65,000元(2)
    2,000,000元及29,100,000元後，匯至丙○○花旗銀行板橋
    分行第0000000號存款帳戶及聯邦商業銀行板橋分行第00000
    00號存款帳戶，則原告主張其在聯邦商業銀行板橋分行第00
    00000號存款帳戶係由丙○○所借用，該帳戶內資金均為丙
    ○○所有，與其無關云云，揆諸前開說明，自應由原告就上
    開資金係由丙○○所有，僅係利用其名義上帳戶進出而已之
    事實負舉證責任。惟稽之原告就資金流向所提出之補充說明
    ，前揭89年7月13日轉帳之資金係由原告於花旗商業銀行之
    帳戶轉存入原告於聯邦商業銀行帳戶，嗣匯入丙○○帳戶，
    至90年3月27日及同年5月17日原告之匯款均係由其聯邦商業
    銀行帳戶匯出（詳原告94年10月7日陳報狀），並無法證明
    原告匯入丙○○之資金係由丙○○所有而存入；再參諸證人
    丁○○於本件95年3月8日準備程序時證稱：「（問：一般到
    銀行辦理開戶的程序，要否由本人親自到場？）辦開戶的時
    候，原則上我們是要看到本人親自簽名，但有時候我們會配
    合客戶的要求到行外去幫他們辦理開戶手續。」「（問：有
    無可能自己沒有到場，而委託別人到場辦理開戶手續？）有
    時候會有這種情形。」「（問：這時候代理人是否需要委託
    書？尤其是第一次開戶的時候，有無可能是由他人代辦的情
    形？）通常開戶我們是一定要看到本人的簽名才算。」「（
    提示卷附原告甲○○存款印鑑卡影本與證人閱覽，問：對於
    卷附存款印鑑卡資料，是否是原告自己辦理的，或是由別人
    代為辦理？）因為時隔已久，我已經不大記得了。」「（問
    ：甲○○先生開的銀行帳戶，是否是由他本人在使用，或是
    有其他人在使用該帳戶？）甲○○的帳戶大部分都有一個張
    小姐在幫他作存款。」「（問：該張小姐係何人你是否知道
    ？）丙○○小姐。」「（問：這些存款是丙○○小姐的或是
    他人的你是否知道？）我沒有過問這些。」「（問：你是否
    知道有關於甲○○先生的帳戶平時使用狀況？）我都不大過
    問客戶的事情，我只知道開戶時原則上是要由本人親自簽名
    ，而該帳戶大部分都是由丙○○小姐來做存款。」「（問：
    是否到行外辦理開戶手續時，還是要看到本人？）是，就算
    是到行外辦手續，我們還是要看到本人。」「（問：證人是
    否知道丙○○小姐存款的來源？」之前我有問過她，但是她
    都不太講。」等語（詳本院95年3月8日準備程序筆錄），則
    原告前揭聯邦商業銀行板橋分行帳戶係由原告所開戶，縱如
    證人丁○○所述該帳戶大部分都是由丙○○幫原告作存款，
    亦難謂該資金即係訴外人丙○○所有。又審酌訴外人丙○○
    之委託人劉水木於財政部賦稅署第五組之談話筆錄中記載：
    「丙○○．．．，她是家庭主婦，並未上班或從事生意活動
    。」與原告於復查中主張訴外人丙○○因業務繁忙且資金流
    量大，為保資金安全，避免外界覬覦等語，顯有不符，故原
    告主張上開聯邦商業銀行板橋分行第0000000號存款帳戶為
    訴外人丙○○所借用，並無足採。
  (二)次按動產所有權之移轉於交付時生效，本件原告聯邦商業銀
    行板橋分行第0000000號存款帳戶於(1)89年7月13日(2)90年3
    月27日及同年5月17日分別提領(1)7,365,000元(2)2,000,000
    元及29,100,000元，並匯至其妹丙○○花旗銀行板橋分行第
    0000000號及聯邦商業銀行板橋分行第0000000號存款帳戶，
    有前揭原告移轉系爭金額之銀行傳票影本附卷可稽，且為兩
    造所不爭執，該存款之動產物權於移轉占有時，即生動產所
    有權移轉之效力，是本件贈與行為業已有效成立，是被告認
    定本件有贈與總額為(1)7,365,000元(2)31,100,000元，贈與
    淨額為(1)6,365,000元(2)30,100,000元，應納稅額為(1)783,6
    50元(2)8,357,000元，尚非無據。
  (三)末查，人民違反法律上之義務而應受行政罰之行為，法律無
    特別規定時，雖不以出於故意為必要，仍須以過失為其責任
    條件。本件原告既明知上開贈與事實，卻未為申報，縱無故
    意，亦難謂無過失，自應受罰，是被告依據遺產及贈與稅法
    第44條規定科處罰鍰，並無不合。
四、綜上所述，原告前揭主張既不可採，則被告以原告分別於89
    年度、90年度贈與訴外人丙○○(1)7,365,000元(2)31,100,00
    0元，贈與淨額為(1)6,365,000元(2)30,100,000元，應納稅額
    為(1)783,650元(2)8,357,000元。除補徵稅額外，並依遺產及
    贈與稅法第44條規定，按核定應納稅額處1倍罰鍰計(1)783,6
    00元（計至百元止）(2)8,357,000元，揆諸首揭法條規定，
    並無違誤；復查及訴願決定遞予維持，亦無不合；原告起訴
    意旨求為均予撤銷，為無理由，應予駁回。
五、據上論結，本件原告之訴為無理由，爰依行政訴訟法第195
    條第1項後段、第127條、第98條第3項前段，判決如主文。
中    華    民    國    95    年     4    月   20     日
                  第二庭審判長法  官  江幸垠
                              法  官  簡慧娟
                              法  官  戴見草
以上正本係照原本作成。
如不服本判決，應於判決送達後20日內向本院提出上訴書狀，其
未表明上訴理由者，應於提起上訴後20日內向本院提出上訴理由
書（須按對造人數附繕本）；如於本判決宣示或公告後送達前提
起上訴者，應於判決送達後20日內補提上訴理由書（須附繕本）
。未表明上訴理由者，逕以裁定駁回。
提起上訴應預繳送達用雙掛號郵票7份（每份34元）。
中    華    民    國    95    年     4    月   20     日
                              書記官  蔡玫芳


司法院資訊處製作；財團法人民間司法改革基金會備份。
